【裁判字號】    96,簡,923
【裁判日期】    970619
【裁判案由】    勞保
【裁判全文】
臺北高等行政法院判決
                                     96年度簡字第00923號
原      告  甲○○
被      告  勞工保險局
代  表  人  乙○○總經理）住.
上列當事人間因勞保事件，原告不服行政院勞工委員會中華民
國96年11月23日勞訴字第0960020084號訴願決定，提起行政訴訟
。本院判決如下：
    主  文
原告之訴駁回。
訴訟費用由原告負擔。
    事  實
壹、事實概要：
    緣原告為被裁減資遣人員，以個人為投保單位續保至民國（
    下同）95年7 月30日止，於95年8 月1 日檢據申請老年給付
    。前經被告審查，原告自92年8 月18日起至93年1 月31日止
    ，及自93年8 月11日起至93年12月31日止係參加政府公共服
    務擴大就業方案人員，並依法參加勞工保險，核定其保險年
    資計23年又61日，以退職當月起前3 年平均月投保薪資新台
    幣（下同）27,308元整計算，發給31個月老年給付計846,54
    8 元整並於95年8 月9 日核付在案。嗣原告於96年3 月8 日
    請求應依行政院勞工委員會96年2 月5 日勞保二字第095011
    4057號令重新追算勞保老年給付案，被告以其係於96年2 月
    5 日前申請老年給付，無上開解釋令之適用，乃以96年3 月
    19日保給老字第09660171520 號函（下稱原處分）否准所請
    。原告不服，向勞工保險監理委員會（下稱監理會）申請審
    議，經該會以96年7 月10日96保監審字第1046號審定書審定
    申請審議駁回，提起訴願，亦遭駁回，遂向本院提起行政訴
    訟。
貳、兩造聲明：
一、原告聲明：
    訴願決定及原處分均撤銷。
二、被告聲明：
    原告之訴駁回。
參、兩造之陳述：
一、原告主張之理由：
    政府公法救助性質之就業方案，既然是濟急的美意，怎麼能
    削減勞工的老年給付。依勞保法規定退保後1 年內，有權利
    追溯申請所有的，而原告於95年8 月1 日申請退保，離96年
    2 月5 日勞保二字第0950114057號令只差半年的時間並未過
    期，且仍在1年的權益範圍內。
二、被告主張之理由：
(一)依勞工保險條例第59條規定：「被保險人依前條第1 項規定
    請領老年給付者，其保險年資合計每滿1 年按其平均月投保
    薪資，發給1 個月老年給付；其保險年資合計超過15年者，
    其超過部分，每滿1 年發給2 個月老年給付。但最高以45個
    月為限，滿半年者以1 年計。」又依行政院勞工委員會92年
    4 月1 日勞職業字第0920009880號函釋規定略以：「參加公
    共服務擴大就業計畫所投保之勞工保險投保薪資是否併入計
    算老年給付之平均月投保薪資計算乙節，依公共服務擴大就
    業暫行條例第11條規定，用人機關（團體）應為其所進用之
    人員，於進用期間，依法辦理參加勞工保險及全民健康保險
    。另依勞工保險條例（以下簡稱本條例）第14條規定，投保
    單位應按被保險人之月薪總額，覈實申報勞保投保薪資。又
    依本條例第19條規定，老年給付按被保險人退職之當月起前
    3 年之平均月投保薪資計算。故前開參加公共服務擴大就業
    方案之進用人員如依法參加勞工保險，其投保薪資應以該加
    保之投保單位所領之月薪資總額覈實申報，其老年給付平均
    月投保薪資之計算亦應依前開規定辦理。」復依該會96年2
    月5 日勞保二字第0950114057號令規定：「核釋勞工保險條
    例第19條第2 項但書有關老年給付平均月投保薪資之計算，
    被保險人於參加政府登記有案之職業訓練機構、受政府委託
    辦理職業訓練之單位或政府公法救助性質之就業方案、以工
    代賑等期間之勞工保險月投保薪資，得不列入老年給付平均
    月投保薪資計算。被保險人於中華民國96年2 月5 日以後請
    領老年給付者適用本解釋令。」
(二)原告係被裁減資遣人員，以個人為投保單位續保至95年7 月
    30日止，保險年資合計為23年61日，年齡滿55歲（40年7 月
    31日生），已符合請領老年給付之規定，原告於95年8 月1
    日自行提出申請老年給付，經查其自92年8 月18日起至93年
    1 月31日止，及自93年8 月11日起至93年12月31日止，係參
    加公共服務擴大就業方案人員，並依法參加勞工保險，依照
    當時適用之上開92年4 月1 日函釋規定，原告所請老年給付
    ，被告按其符合請領資格之當月（即95年7 月）起前3 年之
    平均月投保薪資27,308元，發給31個月，計846,548 元。原
    告嗣於96年3 月8 日請求依上開96年2 月5 日勞保二字第09
    50114057號令規定重新追算其老年給付。惟查原告係於95年
    7 月30日符合請領資格，於同年8 月1 日提出申請老年給付
    ，依法律不溯既往之原則，自不得適用上開解釋令，被告乃
    以96年3 月19日保給老字第09660171520 號函否准。
(三)惟查勞工保險條例第19條第2 項但書規定，老年給付按被保
    險人退休之當月起前3 年之平均月投保薪資計算。依勞工保
    險條例第19條第2 項規定：「以現金發給之保險給付，．．
    ．但老年給付按被保險人退休之當月起前3 年之平均月投保
    薪資計算；．．．」所稱之平均月投保薪資，係按被保險人
    退休前最近3 年之「月投保薪資」合計額除以36計算，此亦
    為勞工保險條例施行細則第52條明定。又原計算老年給付之
    平均月投保薪資並未排除參加職業訓練、政府公法救助性質
    之就業方案、以工代賑等期間月投保薪資之計算，迨行政院
    勞工委員會96年2 月5 日勞保二字第0950114057號令之發布
    ，始放寬勞工保險條例老年給付之計算基準，再查勞工保險
    條例並無原告訴稱「退保後1 年內，有權利追溯申請所有的
    」之相關規定，原告95年7 月30日符合請領資格且於95年8
    月1 日即提出申請老年給付，依法律不溯既往之原則，自無
    上開解釋令之適用。
    理  由
甲、程序方面：
    本件若依原告主張不計入公共就業之老年給付平均月投保薪
    資為31,283元，較原月平均月投保薪資27,308元，多3,975
    元，其老年給付核發31個月，訴訟標的金額為3,975 ×31=
    123,225 元，可知本件訴訟標的之價額在新臺幣（下同）20
    萬元以下，依行政訴訟法第229 條第2 項、第1 項第2 款規
    定及司法院92年9 月17日院台廳行一字第23681 號令，應適
    用簡易程序，本院並依同法第233 條第1 項規定，不經言詞
    辯論，逕行裁判。
乙、實體方面：
壹、兩造不爭之事實及兩造爭點：如事實概要欄所述之事實，業
    據提出被保險人異動資料查詢、老年給付申請書及給付收據
    為証，為兩造所不爭執，堪信為真，兩造爭點厥為：原告可
    否適用行政院勞工委員會96年2 月5 日勞保二字第09501140
    57號令「以工代賑等期間之勞工保險月投保薪資，得不列入
    老年給付平均月投保薪資計算」？
貳、本院之判斷：
一、原告於95年8 月1 日申請老年給付，前經被告發給31個月老
    年給付計846,548 元，並於95年8 月9 日核付在案，原告就
    該老年給付之處分並未於法定期間內異議，該行政處分自已
    確定，原老年給付之計算方式、金額尚非本院審理範圍。本
    件僅就原處分「否准原告申請（適用行政院勞工委員會96年
    2 月5 日勞保二字第0950114057號令）有無違誤？」而為審
    理。
二、原處分否准原告申請適用行政院勞工委員會96年2 月5 日勞
    保二字第0950114057 號令並無違誤：
    查行政院勞工委員會96年2 月5 日勞保二字第0950114057號
    令規定：「核釋勞工保險條例第19條第2 項但書有關老年給
    付平均月投保薪資之計算，被保險人於參加政府登記有案之
    職業訓練機構、受政府委託辦理職業訓練之單位或政府公法
    救助性質之就業方案、以工代賑等期間之勞工保險月投保薪
    資，得不列入老年給付平均月投保薪資計算。『被保險人於
    中華民國96年2 月5 日以後請領老年給付者適用本解釋令』
    。」，已明示被保險人於96年2 月5 日以後請領老年給付者
    適用本解釋令，本件原告於95年8 月1 日申請老年給付，且
    已於95年8 月9 日核付在案，原告自無前揭函釋之適用，被
    告否准原告適用該函之申請，自無違誤。原告主張「退保後
    1 年內，有權利追溯申請所有的給付」云云，於本申請案並
    無適用餘地。
三、從而，原處分並無不法，爭議審議及訴願決定遞予維持，亦
    稱正確。原告徒執前詞，訴請撤銷，為無理由，應予駁回。
參、兩造其餘攻擊防禦方法均與本件判決結果不生影響，故不逐
一論述，併此敘明。
據上論結，本件原告之訴為無理由，爰依行政訴訟法第236 條、
第195第1項後段、第98條第1項前段，判決如主文。
中    華    民    國    97    年    6     月    19  日
                    臺北高等行政法院第二庭
                                    法  官  畢乃俊
上為正本係照原本作成。
本件以訴訟事件所涉及之法律見解具有原則性者為限，始得於本
判決送達後20日內向本院提出上訴狀並表明上訴理由，如已於本
判決宣示後送達前提起上訴者，應於判決送達後20日內補具上訴
理由（均按他造人數附繕本），且經最高行政法院許可後方得上
訴。
中    華    民    國    97    年    6     月    19  日
                                    書記官  簡信滇


司法院資訊處製作；財團法人民間司法改革基金會備份。
